臺灣高等法院民事裁定　　　　　　　　　100年度抗字第627號
抗　告　人　林傳凱
特別代理人　楊美信
上列抗告人因與賴俊霖等間依職權確定訴訟費用額事件，對於中
華民國100年3月31日臺灣士林地方法院100年度他字第1號裁定，
提起抗告，本院裁定如下：
    主  文
抗告駁回。
抗告訴訟費用由抗告人負擔。
    理  由
一、按經准予訴訟救助者，於終局判決確定或訴訟不經裁判而終
    結後，第一審受訴法院應依職權以裁定確定訴訟費用額，向
    應負擔訴訟費用之當事人徵收之，民事訴訟法第114條第1項
    前段定有明文。又民事訴訟法第83條第 1項關於原告於第一
    審言詞辯論終結前撤回其訴，得於撤回後三個月內聲請退還
    該審級所繳裁判費三分之二之規定，係為鼓勵當事人撤回無
    益或不必要之訴訟，以減省法院之勞費而設。此項退還裁判
    費之規定，僅於當事人明示撤回其訴時，始有適用。至依同
    法第190條或第191條規定視為撤回其訴之情形，則不得聲請
    退還裁判費。
二、本件抗告人與相對人賴俊霖等間塗銷不動產所有權移轉登記
    事件等事件（以下稱系爭訴訟事件），抗告人聲請訴訟救助
    ，經原法院以99年度救字第63號民事裁定准許在案。嗣系爭
    訴訟事件因兩造連續遲誤言詞辯論而依民事訴訟法第 191條
    視為抗告人撤回起訴而終結，有本案訴訟卷宗可稽。系爭訴
    訟事件既不經裁判而終結，原法院依前揭民事訴訟法第114
    條第 1項之規定，以職權裁定確定訴訟費用額，並向應負擔
    訴費用之抗告人徵收，於法自無不合。又查系爭訴訟事件第
    一審之訴訟標的價額為新臺幣（下同）515萬7,460元，有鑑
    定報告可稽，其應徵裁判費5萬2,084 元，另鑑定費為3萬元
    ，亦經調取系爭訴訟事件卷證查核無誤。是本件應徵第一審
    之訴訟費用總計為8萬2,084元（5萬2,084 元＋3萬元）。從
    而，原裁定命抗告人繳納7萬8,025元，低於上述抗告人應負
    擔部分，自無不合。
三、抗告意旨雖以：伊已委任訴訟代理人於99年12月23日撤回系
    爭訴訟事件，僅須負擔 1/3之裁判費，退步言之，系爭訴訟
    事件已視為撤回起訴，亦有民事訴訟法第83條第 1項規定之
    適用，又鑑定費用非伊應繳納之費用，且非裁判費，伊無須
    負擔云云。惟依民事訴訟法第51條第 4項規定，特別代理人
    於法定代理人或本人承當訴訟以前，代理當事人為一切訴訟
    行為。但不得為捨棄、認諾、撤回或和解。系爭訴訟事件雖
    由抗告人特別代理人楊美信委任訴訟代理人梁淑華律師進行
    訴訟，並授與特別代理權，該特別代理人及訴訟代理人於99
    年12月23日以書狀撤回起訴，然依前開規定，特別代理人不
    得為撤回起訴之行為，訴訟代理人之權限既源自特別代理人
    ，自亦不得大於特別代理人而為撤回起訴之行為。是抗告人
    之特別代理人楊美信及訴訟代理人梁淑華律師前開撤回起訴
    ，即不生撤回之效力，抗告人自不得依民事訴訟法第83條第
    1項規定，僅負擔1/3之裁判費。而系爭訴訟事件既係依民事
    訴訟法第 191條視為抗告人撤回起訴而終結，依首揭說明，
    亦無民事訴訟法第83條第 1項規定之適用。再訴訟費用除裁
    判費外，尚包括民事訴訟法第77條之23至第77條之25所定之
    費用，鑑定費屬民事訴訟法第77條之23所稱進行訴訟之必要
    費用，自屬訴訟費用，與其是否經法院命當事人預納無涉。
    本件抗告人經准許訴訟救助在案，依民事訴訟法第 110條規
    定，其於系爭訴訟事件應預納之鑑定費，由國庫墊付而不得
    命抗告人預納。抗告人稱，原法院未裁定命其預納，致伊無
    法選擇不送鑑定而不為該訴訟行為，故伊不應負擔此項費用
    云云，自不可採。是抗告論旨，指摘原裁定不當，聲明廢棄
    ，為無理由，應予駁回。
四、據上論結，本件抗告為無理由，爰裁定如主文。
中    華    民    國   100    年    5     月    30    日
                    民事第十一庭
                        審判長法  官  呂太郎
                              法  官  徐福晉
                              法  官  詹文馨
正本係照原本作成。
本裁定除以適用法規顯有錯誤為理由外，不得再抗告。如提起再
抗告，應於收受後10日內委任律師為代理人向本院提出再抗告狀
。並繳納再抗告費新台幣１千元。
中    華    民    國   100    年    6     月    7     日
                              書記官  洪秋帆